臺灣臺南地方法院民事裁定　　　　　　 99年度監宣字第218號
聲　請　人　羅淑玫
上列聲請人聲請監護宣告事件，本院裁定如下：
    主      文
宣告羅淑貞（女，民國○○○年○月○日生、身分證統一編號：
Ｚ000000000號，住臺南市永康區○○○街一九六巷三
二號七樓之二）為受輔助宣告之人。
選定聲請人羅淑玫（女，民國○○○年○月○○○日生、身分證
統一編號：Ｚ000000000號，住臺南市○○區○○路一
九六巷一號）為受輔助宣告之人之輔助人。
聲請費用新臺幣壹仟元由受輔助宣告之人羅淑貞負擔。
    理    由
一、按對於因精神障礙或其他心智缺陷，致其為意思表示或受意
    思表示，或辨識其意思表示效果之能力，顯有不足者，法院
    得因本人、配偶、四親等內之親屬、最近一年有同居事實之
    其他親屬、檢察官、主管機關或社會福利機構之聲請，為輔
    助之宣告，民法第15條之1第1項定有明文。次按，法院對於
    監護之聲請，認為未達民法第14條第1項之程度，而有輔助
    宣告之原因者，得依聲請或依職權以裁定為輔助之宣告，民
    事訴訟法第624條之3第1項亦定有明文。又按對於因精神障
    礙或其他心智缺陷，致其為意思表示或受意思表示，或辨識
    其意思表示效果之能力，顯有不足者，法院得因本人、配偶
    、四親等內之親屬、最近一年有同居事實之其他親屬、檢察
    官、主管機關或社會福利機構之聲請，為輔助之宣告，民法
    第15條之1第1項定有明文。再按受輔助宣告之人，應置輔助
    人，民法第1113條之1第1項亦定有明文。
二、本件聲請意旨略以：聲請人為羅淑貞（女，民國57年8月7日
    生、身分證統一編號：Ｚ000000000號，住臺南市永康區○○
    ○街196巷32號7樓之2）之妹妹，羅淑貞因罹患精神疾病，
    致不能為意思表示或受意思表示，或不能辨識其意思表示之
    效果，為此聲請對其為監護宣告。又聲請人為羅淑貞之妹妹
    ，與父母同住，相較於其他兄弟姊妹有時間上的自由，請求
    選任聲請人擔任其監護人。再羅文秀係聲請人之姊姊，羅淑
    貞之妹妹，請求指定羅文秀擔任會同開具財產清冊之人等語
    。
三、經查，聲請人係羅淑貞之妹妹，業據其提出戶籍謄本2份在
    卷可憑，揆諸上開規定，聲請人為宣告羅淑貞為監護宣告或
    輔助宣告之人之聲請人資格，自無欠缺。經查，聲請人主張
    上情，雖據其提出行政院衛生署審查決定通知書、臺南縣衛
    生局函各1份為憑，惟經本院依職權囑託臺灣士林地方法院
    對羅淑貞進行鑑定，經臺灣士林地方法院函請國軍松山總醫
    院指派該院高譽誠醫師協助鑑定羅淑貞之精神狀態，鑑定人
    高譽誠醫師參與羅淑貞之精神狀態鑑定，其鑑定結果認：「
    …肆、鑑定結果：綜合以上所述，就精神醫學之觀點，羅員
    精神科之診斷應為：精神分裂症，慢性。羅員約於民國九十
    年起有較為持續明顯妄想干擾、怪異及自我孤立行為等症狀
    合併長期人際互動及職業功能不佳等情形，且個案本身病識
    感不佳，發病迄今不願接受長期規則門診追蹤及治療。雖然
    在本次住院接受心理衡鑑的結果顯示個案的智商在平均範圍
    ，但經與家屬瞭解個案發病前功能及發病的生活史與就醫史
    以及在住院期間密切觀察個案的言談舉止，整體評估個案患
    有精神分裂症多年，其無法完全緩解之精神病症狀干擾合併
    判斷力與現實感明顯受損等情形，可能影響其對於外界事務
    之知覺、理會、判斷作用及自由決定意思之能力，進而影響
    個案之行為，在社會事項及金錢方面需督導，故判斷羅員目
    前之精神狀態已達「精神耗弱」之程度。依據民法第十五之
    一條文所述，對於因精神障礙或其他心智缺陷，致其為意思
    表示或受意思表示，或辨識其意思表示效果之能力，顯有不
    足者，法院得因本人、配偶、四親等內之親屬、最近一年有
    同居事實之其他親屬、檢察官、主管機關或社會福利機構之
    聲請，為輔助之宣告。…」有國軍松山總醫院100年1月26日
    醫松醫療字第1000000258號函及所附之精神鑑定報告書在卷
    可稽。堪信羅淑貞非完全不能為意思表示或受意思表示，亦
    非完全不能辨識其意思表示之效果，未達應受監護宣告之程
    度，惟其為意思表示或受意思表示，或辨識其意思表示效果
    之能力，顯有不足，從而，聲請人聲請監護宣告，尚屬有間
    ，惟羅淑貞仍有受輔助之必要，爰依職權以裁定為輔助之宣
    告。
四、次查，聲請人羅淑玫（女，64年3月22日生、身分證統一編
    號：Ｚ000000000號，住臺南市○○區○○路196巷1號）為受
    輔助宣告之人羅淑貞之妹妹，有戶籍謄本2份附卷可參，且
    經受輔助宣告人之親屬即其父羅進發、其母羅吳朱纓、其妹
    羅淑亮、其弟羅堂宴、其妹夫楊崇賓同意並推舉擔任受輔助
    宣告之人羅淑貞之監護人，有聲請人所提出之親屬團體會議
    推定監護人說明書、親屬團體會議紀錄、親屬系統表、親屬
    之戶籍謄本在卷可稽，認由聲請人羅淑玫擔任輔助人，最能
    符合受輔助宣告之人之最佳利益，爰選定聲請人羅淑玫為輔
    助人。
五、依民事訴訟法第624條之1第3項、第608條第1項、第95條、
    第87條第1項，裁定如主文。
中    華    民    國   100    年    3     月    15    日
                  家事法庭    法  官  鄭  彩  鳳
正本係照原本作成。
如不服本裁定關於選定輔助人之部分，應於送達後十日內向本院
提出抗告狀，並繳納抗告費新臺幣1,000元；其餘關於輔助宣告
之部分，不得抗告。
中    華    民    國   100    年    3     月    15    日
                              書記官  陳  世  明